臺灣臺南地方法院刑事判決　　　　　　　100年度訴字第972號
公　訴　人　臺灣臺南地方法院檢察署檢察官
被　　　告　林峻義
選任辯護人　林士龍律師
　　　　　　彭大勇律師
上列被告因違反毒品危害防制條例案件，經檢察官提起公訴（10
0年度偵字第6050號、第8143號），本院判決如下：
    主  文
林峻義犯藥事法第八十三條第一項之轉讓禁藥罪，處有期徒刑肆
月；又轉讓第三級毒品，處有期徒刑貳月；又幫助犯施用第二級
毒品罪，處有期徒刑伍月。應執行有期徒刑玖月。
被訴教唆販賣第三級毒品予許祐誠部分無罪。
    事  實
一、林峻義明知MDMA（俗稱搖頭丸），係行政院衛生署公告查禁
    之禁藥，亦為毒品危害防制條例第2 條第2 項第2 款列管之
    第二級毒品，縱無營利意圖，依法亦不得持有、或以原價、
    低於原價或無償轉讓予他人，亦不得施用，仍為下列行為：
  (一)基於轉讓禁藥MDMA之犯意，於民國100 年1 月間某日，在臺
    南市安平區○○○街凱登酒店內，將MDMA無償轉讓予劉桂芳
    ，供劉桂芳施用以解毒癮（轉讓MDMA之數量未達10公克之微
    量）。
  (二)於100 年2 月28日凌晨4 時31分許，林峻義接獲劉桂芳電話
    表示欲購買毒品MDMA，因林峻義知悉真實姓名不詳綽號「小
    安」之成年男子有在販售MDMA，遂基於幫助劉桂芳施用第二
    級毒品MDMA之犯意，至臺南市○○區○○路1 段LA SINGH P
    UB找到「小安」，告知「小安」劉桂芳要買MDMA，「小安」
    隨即至臺南市東區文化中心對面7-11超商前，以新臺幣（下
    同）2000元或2500元之價格，販賣MDMA5 顆予劉桂芳，劉桂
    芳並將購得之MDMA施用完畢。
二、林峻義明知愷他命（Ketamine，又稱K 他命）係毒品危害防
    制條例第2 條第2 項第3 款所列管之第三級毒品，縱無營利
    意圖，依法不得以原價、低於原價或無償轉讓予他人，仍於
    100 年2 月26日凌晨0 時30分許，在其臺南市○○區○○路
    1 段254 巷16弄8 號住處，無償轉讓愷他命予許祐誠，供許
    祐誠施用以解毒癮（轉讓愷他命之數量未達20公克之微量）
    。
三、案經臺南市政府警察局移送臺灣臺南地方法院檢察署檢察官
    偵查起訴。
    理  由
壹、關於證據能力之認定：
    被告以外之人於審判外之言詞或書面陳述，除法律有規定者
    外，不得作為證據。證人許祐誠於警詢之陳述，對於被告而
    言，屬審判外之陳述，被告及其辯護人亦不同意以之作為證
    據，因認證人許祐誠警詢中陳述無證據能力。
貳、有罪部分：
一、訊據被告就前揭轉讓禁藥MDMA予劉桂芳、幫助劉桂芳施用毒
    品（事實一、(一)(二)）、轉讓愷他命予許祐誠之犯行（事實二
    ），於偵查、本院準備、審理程序均坦承不諱（見偵卷1 第
    73頁、第132 頁、第140 頁、本院卷第19頁、第30頁反面、
    第69頁）。轉讓MDMA、愷他命部分，核與證人劉桂芳偵查中
    結證稱：距離100 年2 月28日通話1 個月以前，被告有拿MD
    MA2 顆給伊，地點可能在錢櫃KTV 或凱登酒店，被告沒有向
    伊收錢等語（見偵卷1 第97頁、第140 頁），證人許祐誠偵
    查中結證稱：100 年2 月26日凌晨，伊去被告家找他，問被
    告是否有愷他命，伊有在被告房間內將一些愷他命粉末取走
    ，約可摻4 、5 支香菸施用，這些愷他命被告表示要請伊施
    用，可能是因為量很少的關係，被告沒有向伊收錢等語相符
    （見偵卷1 第36頁至第37頁）。轉讓愷他命部分，復有被告
    持用行動電話門號0000000000號與證人許祐誠持用行動電話
    門號0000000000號於100 年2 月26日通訊監察譯文、本院核
    發之通訊監察書各1 份在卷可稽（見偵卷1 第26頁至第27頁
    、本院卷第6 頁至第8 頁）。幫助施用毒品部分，與證人劉
    桂芳警詢、偵查結證稱：伊不認識和伊交易MDMA的人，是被
    告交代該人拿給伊，有請被告購買MDMA和愷他命2 至3 次，
    但只有100 年2 月28日那次成功，伊是請被告幫忙購買MDMA
    ，該次有人來販賣5 顆給伊，交易毒品的時候被告並未在場
    ，忘了交易的價錢是2000元或2500元，這5 顆MDMA伊都施用
    完畢等語相符（見偵卷1 第5 頁至第6 頁、第11頁、第97頁
    至第98頁），復有被告持用行動電話門號0000000000號與證
    人劉桂芳持用行動電話門號0000000000號於100 年2 月28日
    通訊監察譯文、本院核發之通訊監察書各1 份在卷可佐（見
    偵卷1 第9 頁、第95頁至第96頁、本院卷第6 頁至第8 頁）
    。堪認被告上開任意性之自白，確均與事實相符。
二、公訴意旨以：被告於100 年2 月28日凌晨4 時31分許，接獲
    劉桂芳電話後，到Pub 找「小安」，「小安」遂前往臺南市
    東區文化中心對面7- 11 超商前，將MDMA賣給劉桂芳乙節，
    應構成「教唆販賣」第二級毒品MDMA，若被告犯行不該當教
    唆販賣，亦可能成立「牙保禁藥」等語。惟：
  (一)教唆犯以被教唆者原無犯罪意思，由教唆者之教唆始起意實
    施犯罪行為，為其本質，此有21年上字第504 號、24年上字
    第890 號、30年上字第1616號判例參照。受施用毒品者委託
    ，代為向販售毒品者購買毒品後，交付委託人以供施用，並
    收取價款，為幫助施用；受販售毒品者委託，將毒品交付買
    受人，並收取價款，則係共同販賣。二者固同具向毒販取得
    毒品後交付買受人並收取代價之行為外觀，然因行為人主觀
    上，究與販售者抑或買受人間有犯意聯絡，而異其行為責任
    。前者係受施用者委託，意在便利、助益施用，與施用毒品
    者間有犯意聯絡，後者則係受販售者之委託而與販售者間有
    犯意聯絡，此有最高法院100 年度台上字第2028號判決參照
    。又一般之毒品交易，除出賣人和買受人之外，亦常有第三
    人居中、跑腿，始完成毒品易手之情形。此第三人之性質，
    究竟屬於參與販賣毒品之共同正犯，或便利買方施用毒品之
    幫助犯？二者罪責，猶如天壤之別，當須仔細研求，毋枉毋
    縱。具體以言，毒品交易，風險甚高，非有一定之信任關係
    或隔絕、隱密措施，多不願、亦不敢貿然進行，此居中之人
    ，通常即扮演填補是項信任關係，或隔阻直接關係之角色。
    後者之作用，在於掩飾幕後之賣方（例如同居人或手下受指
    示接聽電話、送貨，老大則不自己出面），其屬於販賣之一
    方人員，固甚明顯；前者卻因和交易之雙方間，各有一定之
    交情，究係立於幫助販售之一方或買受之一方，代送或代取
    毒品？代收或代轉價金？尚曖昧難明，除須探求其主觀意思
    之外，仍應就其與買、賣各方之情誼、交易發動存在於何方
    、如何受託（含對話內容及相關環境）、所為何事、何方付
    酬等客觀情事，予以綜合審酌判斷，復有最高法院100 年度
    台上字第793 號判決參照。
  (二)承前判例意旨，所謂教唆犯是喚起正犯不法犯罪決意之人，
    因而使正犯產生犯意的一種共犯型態，教唆犯透過了正犯的
    不法行為惹起了法益侵害，是以，教唆犯的審查中必須其教
    唆行為與正犯行為間有因果關聯性，尤應側重於心理因果影
    響。申言之，重點在於「小安」販賣毒品的犯意，是否由被
    告所惹起？「小安」所惹起的法益侵害是否因被告之參與而
    造成？被告必須有惹起「小安」販毒犯意之心理接觸，教唆
    犯林峻義對於「正犯」小安實行販毒之行為方負有教唆罪責
    。不能僅以「若沒有被告林峻義的行為，就不會有『小安』
    販毒給劉桂芳」此種條件式因果關係，即立論教唆犯與正犯
    間犯意之惹起，且認為正犯所實現之法益侵害，林峻義之行
    為具有相同之非價性。再就【侵害之法益】觀察，販賣毒品
    所侵害之法益偏向社會法益，為了避免毒品猖獗、動搖社會
    秩序、引發其他犯罪，因而立法嚴禁毒害，並科以重罪嚴懲
    ，此與單純個人法益之侵害有異。假設某甲已經有要殺害A
    之犯罪行為決意，又受到某乙的教唆，惹起其殺害B 之殺人
    犯意，而某甲確實殺了B ，某乙自可論「教唆殺人」，因為
    A 和B 的生命法益等價，屬不同之生命法益，某乙藉由某甲
    的行為惹起了另一生命法益之侵害。但販賣毒品罪所保護的
    法益並非單純個人法益，其社會法益之色彩較為濃厚，若某
    甲本有販賣毒品之行為決意，並在夜店販售予他人，其業已
    實現了社會法益侵害，而某乙的介紹行為，增加了某甲的兜
    售對象，實則，並非實現了另一個社會法益之侵害！意即「
    讓一個原先沒有販毒意思的人，因與教唆者之心理接觸，惹
    起其販賣毒品之決心，亦付諸實行，以此毒害社會、人心」
    與「讓一個原先已在販毒的人，增加一個藥腳」，以【侵害
    法益】觀之，此兩種情形不能相提並論，在社會法益濃厚的
    販毒罪刑下，前者方符合教唆犯之法理。
  (三)本件檢警並未查獲綽號「小安」之販毒男子，則公訴人所提
    之證據，無非係以購毒者即證人劉桂芳之證述為論據，惟證
    人劉桂芳證稱：伊與「小安」並不相識，伊已經忘了該人的
    長相等語（見偵卷1 第5 頁、第97頁、第98頁、第126 頁）
    。是以，證人劉桂芳證述內容如何能證明「小安」販毒之犯
    意係由被告所惹起？申言之，被告稱：因為伊跟「小安」買
    過毒品，所以知道有管道可以購毒（見本院卷第65頁反面）
    ，以此觀之，「小安」本即有販賣毒品之犯意，極可能是在
    夜店兜售MDMA之販毒業者，則被告告知「小安」劉桂芳需要
    毒品，充其量僅係為「小安」增加購毒者之客源，增加其兜
    售之管道。綜上，若僅是讓一個原先已在販毒的人，增加一
    個藥腳，此種情形並不該當教唆犯，此時，仍應視此第三人
    之性質，細究其與購毒者、販毒者雙方之關係，究屬便利買
    方施用毒品之幫助犯？或幫助正犯拓展販毒市場之幫助犯？
    或居間媒介之牙保犯？但不論如何，也因為並非惹起、創設
    一個販毒者，以遂行法益之侵害，其刑度自然較教唆犯為低
    。在本案中，未能查獲販毒之正犯「小安」，實難證明「小
    安」販毒之決意是由被告惹起，因此，公訴意旨認被告之行
    為構成教唆販賣第二級毒品，其所舉之證據，尚不足使本院
    達於通常一般之人均不致懷疑「『小安』確係被告所創設、
    教唆產生之販毒者」此一事實，則本案此部分情節即與教唆
    犯之型態並不相符，公訴人認被告應成立「教唆販賣」之刑
    責，自無理由。
  (四)依前揭最高法院判決意旨，要釐清販毒者與購毒者間第三人
    之罪刑時，仍應細究渠等交易模式、該第三人與雙方之關係
    如何？以此而論，此三方關係，在本案中，欠缺正犯「小安
    」之任何供述，本院僅能以被告及證人劉桂芳之證述，及通
    訊監察譯文，加以定位「（第三人）被告林峻義」之角色。
    被告稱：劉桂芳打電話給伊，因為之前聊天的時候有講過，
    劉桂芳知道伊找得到毒品，就叫伊幫她找毒品，因為伊之前
    有跟「小安」買過毒品，且「小安」與劉桂芳彼此都不認識
    ，伊就去找「小安」，「小安」都在Pub 那邊，伊有跟「小
    安」說到文化中心對面的7-11超商，找一個女生腳上有刺青
    就是要買毒品的人，伊不知道劉桂芳如何交付價金給「小安
    」等語（見偵卷第73頁、本院卷第65頁至第66頁）；證人劉
    桂芳於警詢、偵查證稱：與被告是朋友關係，有請被告幫伊
    拿MDMA，該次購買5 顆搖頭丸，伊不認識販毒者，是被告交
    代該人拿給伊的，有請被告購買搖頭丸與愷他命2 至3 次，
    只有100 年2 月28日這次交易MDMA成功，地點在文化中心對
    面7-11超商前，來交易的男子很年輕，長相伊已經忘記了，
    交易毒品時被告並不在場等語（見偵卷1 第5 頁至第6 頁、
    第11頁、第93頁至第94頁、第97頁至第98頁、第126 頁）。
    又證人劉桂芳請被告購買毒品之通訊監察譯文大致如下：「
    劉：我在Venus ，在夏林路上，昨天東西很爛只是我想說數
    量不多沒關係。林：我等一下叫我朋友過去找妳呀。劉：好
    ，還是不好？林：他女朋友還不錯看（女朋友即MDMA）。劉
    ：女朋友不錯看？林：可以帶的出場啦。劉：不要再讓我失
    望，幹你娘，那天那個看起來像台妹，非常醜。林：那小弟
    先來鑑定一下好了。」有該通訊監察譯文1 份在卷可查（見
    偵卷1 第9 頁、第95頁至第96頁）。綜上以觀，證人劉桂芳
    與「小安」並不認識，亦未曾和「小安」主動聯繫，而被告
    因為和「小安」買過毒品，所以知道向「小安」購買MDMA此
    一管道，又無證據證明被告與「小安」屬於同一販毒集團或
    是共同販毒，自無從認定被告與「小安」之友好程度與信任
    關係，若「小安」僅是被告在Pub 狂歡時認識之兜售毒品者
    ，則被告實無隔絕、隱匿「小安」聯絡方式之必要，即可能
    如被告所述，在夜店販賣毒品者，均不會留下聯絡方式。又
    毒品交易，風險甚高，被告實無為了幫忙拓展夜店兜售毒品
    者之藥腳，幫忙該素昧平生者增加收入，挺而走險，助其開
    拓販毒市場。以此觀之，被告較偏向受劉桂芳之託，幫助其
    施用毒品而尋覓販毒管道。再者，由通訊監察譯文顯示，該
    次交易是由劉桂芳撥打電話給林峻義，並非林峻義主動居中
    媒介，是可認定促使該次交易之發動，存在於劉桂芳此一方
    ，被告顯然礙於前一次介紹給劉桂芳的MDMA品質不好，而遭
    劉桂芳以「昨天東西很爛只是數量不多沒關係」、「不要再
    讓我失望，幹你娘，那天那個看起來像台妹，非常醜」譏諷
    ，被告或許抱著「贖罪」、「不好意思」的心態，決定介紹
    一個自己也買過毒品的上手，所以才提到「他的女朋友（MD
    MA）不錯看、可以帶的出場啦」等語，又被告亦稱最後不知
    道劉桂芳交付多少錢給「小安」（見本院卷第66頁），則被
    告聯絡「小安」販售毒品予劉桂芳後，即由「小安」主動前
    往文化中心前7-11與劉桂芳交易，被告並未到場、亦未從中
    抽取任何酬勞、仲介費用，以此等情事綜合審酌判斷，佐以
    證人劉桂芳證稱：該5 顆MDMA伊都已經施用完畢等語，本院
    認定被告之行為應係成立幫助劉桂芳犯施用第二級毒品罪。
三、至公訴意旨以：居中牽線可能構成藥事法第83條第1 項牙保
    禁藥等語。被告否認伊有牙保禁藥之犯意（見本院卷第70頁
    ）。本院經前揭審酌，認定被告並非主動為劉桂芳尋找購毒
    管道，而是接獲劉桂芳的電話，方產生該次毒品交易，亦無
    證據證明被告與「小安」熟識，與其說被告的心態是為了雙
    方互謀其利，而基於牙保的犯意，建立起販毒者與購毒者間
    的聯絡平台，以本件三方熟識程度，被告較偏向為了施用毒
    品者此一造。因而無從由客觀事證判斷被告有牙保禁藥之犯
    意，自仍應論以幫助施用（司法院（82）廳刑一字第20562
    號函亦同此見解，如無牙保之犯意，應成立施用毒品之幫助
    犯）。
四、綜上所述，此部分事證明確，被告犯行洵堪認定，應予依法
    論科。
五、論罪科刑：
  (一)查MDMA成分屬安非他命類藥品，業經行政院衛生署於75年7
    月11日，以衛署藥字第597627號公告，為有效管理安非他命
    類藥品與其衍生物之冊類及其製劑，重申公告禁止使用，屬
    藥事法規定之禁藥，亦係屬於毒品危害防制條例第2 條所規
    範之第二級毒品。另愷他命（Ketamine）成分應屬藥品管理
    ，同時亦列屬管制藥品管理條例第3 條所稱之第3 級管制藥
    品，亦係毒品危害防制條例第2 條所規範之第三級毒品；但
    尚未列屬藥事法第22條第1 項第1 款所稱經行政院衛生署明
    令公告禁止製造、調劑、輸入、輸出、販賣或陳列之毒害藥
    品之禁藥，有行政院衛生署98年2 月2 日衛署藥字第098000
    1757號函可參。MDMA列入藥事法禁藥之管理迄今猶未解除，
    是MDMA仍不失其為禁藥之性質，則行為人明知為禁藥即MDMA
    而轉讓予他人者，除成立毒品危害防制條例第8 條第2 項之
    轉讓第二級毒品罪外，亦構成藥事法第83條第1 項之轉讓禁
    藥罪，此係屬同一犯罪行為而同時有2 種法律可資處罰之法
    條競合情形，應依重法優於輕法、後法優於前法等法理，擇
    一處斷。然毒品之範圍尚包括影響精神物質與其製品，而藥
    事之管理，亦非僅止於藥品之管理，毒品未必即係經公告之
    禁藥，禁藥亦未必為毒品；再參以藥事法之立法目的在於確
    保行政主管機關對於藥事之管理，與毒品危害防制條例係保
    障國民健康之目的未盡相同，是毒品危害防制條例與藥事法
    二者間，並無必然之特別法與普通法關係。而藥事法第83條
    第1 項係於93年4 月21日修正公布，同年4 月23日施行（藥
    事法另於95年5 月30日修正公布，惟該法第83條第1 項規定
    並未修正），毒品危害防制條例第8 條第2 項則於92年7 月
    9 日修正公布，93年1 月9 日施行（毒品危害防制條例另如
    前述於98年5 月20日修正公布，惟該條例第8 條第2 項亦未
    修正），是相較於毒品危害防制條例第8 條第2 項言，藥事
    法第83條第1 項為後法；又藥事法第83條第1 項規定轉讓禁
    藥之法定刑係「7 年以下有期徒刑，得併科新臺幣500 萬元
    以下罰金」，較諸毒品危害防制條例第8 條第2 項轉讓第二
    級毒品之法定刑為「6 月以上5 年以下有期徒刑，得併科新
    臺幣70萬元以下罰金」為重，故除轉讓之MDMA數量，已達行
    政院98年11月20日修正之「轉讓毒品加重其刑之數量標準」
    第2 條所定之淨重10公克以上，應依毒品危害防制條例第8
    條第6 項規定加重其刑，其加重後之法定刑較藥事法第83條
    第1 項之法定刑為重者外，因藥事法第83條第1 項為後法，
    且為重法，自仍應優先適用藥事法之規定處斷（最高法院97
    年度台非字第397 號及第461 號判決意旨參照）。
  (二)被告無償提供MDMA予劉桂芳之行為，依證人劉桂芳證述之內
    容，無法證明被告所轉讓之MDMA已達上揭加重標準，是核被
    告上開轉讓MDMA之行為，係犯藥事法第83條第1 項之轉讓禁
    藥罪。被告無償提供愷他命予許祐誠之行為，係犯毒品危害
    防制條例第8 條第3 項之轉讓第三級毒品罪。被告至Pub 找
    「小安」販賣MDMA予劉桂芳之行為，係犯刑法第30條第1 項
    前段、毒品危害防制條例第10條第2 項之幫助犯施用第二級
    毒品罪。被告轉讓MDMA前，持有該毒品之低度行為，為其轉
    讓之高度行為所吸收，不另論罪。公訴意旨認被告轉讓MDMA
    予劉桂芳所為，係犯毒品危害防制條例第8 條第2 項之轉讓
    第二級毒品罪，及被告找「小安」販賣MDMA予劉桂芳之行為
    ，係犯刑法第29條第1 項、毒品危害防制條例第4 條第2 項
    教唆販賣第二級毒品罪，均有未合，惟因基本社會事實同一
    ，爰依法變更起訴法條。
  (三)被告2 次轉讓、1 次幫助施用之行為，犯意各別，行為互殊
    ，應予分論併罰。又被告轉讓第三級毒品愷他命予許祐誠之
    愷他命淨重，無積極證據證明其轉讓之愷他命數量已達行政
    院98年11月20日修正之「轉讓毒品加重其刑之數量標準」第
    2 條，關於第三級毒品在淨重20公克以上之規定，故被告轉
    讓第三級毒品罪，無依毒品危害防制條例第8 條第6 項加重
    其刑之適用，附此敘明。被告幫助劉桂芳施用第二級毒品之
    犯行，應論以幫助犯，爰依正犯之刑減輕之。轉讓愷他命予
    許祐誠之犯行，被告於偵查及審判中均有自白，爰依毒品危
    害防制條例第17條第2 項減輕其刑。另被告轉讓MDMA予劉桂
    芳之犯行，依前所述，應適用藥事法第83條第1 項論處，就
    罪刑有關之一切情形，適用法律時應整體性適用，不得割裂
    適用，該原則於不同法律規定間產生法規競合關係時，亦應
    均遵循之，故既已因法規競合關係，優先適用藥事法第83條
    第1 項規定論罪，則被告縱使就此部分犯行於偵查及審判中
    均自白，基於適用法律應整體性適用，不得割裂之原則，亦
    不得另依修正後毒品危害防制條例第17條第2 項規定，減輕
    其刑（臺灣高等法院暨所屬法院98年法律座談會刑事類提案
    第16號見解、最高法院99年度台上字第1367號判決要旨參照
    ）。
  (四)爰審酌被告漠視法令之禁制轉讓禁藥MDMA、毒品愷他命，戕
    害他人身心，對社會秩序造成危害，惟其轉讓毒品之次數及
    數量均非多，所生危害非鉅，又為幫助友人施用毒品，因而
    代尋販毒管道，易使毒品成癮者深陷而不可自拔，所為自應
    予以非難，兼衡被告之品行、智識程度為高職畢業、生活狀
    況、犯罪之動機、目的、手段、犯罪後態度等一切情狀，就
    各次犯行分別量處如主文所示之刑，並定其應執行刑，以資
    懲儆。又轉讓禁藥為7 年以下有期徒刑之罪，依刑法第41條
    第1 項前段之規定，縱本件此部分判處有期徒刑4 月，仍不
    得易科罰金（得依折算規定，易服社會勞動）。另轉讓愷他
    命、幫助施用MDMA，分別經本院判處有期徒刑2 月、5 月，
    原均屬得易科罰金之刑，但與不得易科罰金之「轉讓禁藥罪
    」合併定應執行刑時，即不得為易科罰金之宣告，併此敘明
    。
  (五)扣案愷他命1 包（檢驗後淨重3.647 公克），為被告所有，
    和本案無關，業據被告供承在卷（見本院卷第61頁），既無
    證據證明扣案愷他命係被告轉讓予許祐誠所剩餘，則查獲之
    愷他命，依毒品危害防制條例第18條第1 項中段，屬行政程
    序沒入銷燬之範圍。而扣案之吸食工具、K 盤，亦與本案無
    關，自無庸宣告沒收。
、無罪部分（被訴教唆販賣愷他命予許祐誠2次）：
一、公訴意旨另以：被告林峻義於100 年2 月27日前某晚，在臺
    南市○○路○ 段LA SINGH PUB，教唆真實姓名不詳綽號「阿
    裕」之男子前往販賣毒品愷他命予許祐誠，該綽號「阿裕」
    之男子隨即於翌日凌晨0 時許，在臺南市永康區西勢國小前
    ，以2200元之價格，販賣毒品愷他命10公克予許祐誠，又於
    100 年3 月8 日前某晚，被告在臺南市○○區○○路FUSION
    PUB ，教唆真實姓名不詳綽號「小P 」之女子前往販賣毒品
    愷他命予許祐誠，該綽號「小P 」之女子隨即於翌日上午7
    、8 時許，在西勢國小前，以2200元之價格，販賣毒品愷他
    命10公克予許祐誠。因認被告林峻義涉有違反刑法第29條第
    1 項、毒品危害防制條例第4 條第3 項之教唆販賣第三級毒
    品罪嫌等語。
二、按犯罪事實應依證據認定之，無證據不得認定犯罪事實。又
    不能證明被告犯罪者，應諭知無罪之判決。刑事訴訟法第15
    4 條第2 項、第301 條第1 項分別定有明文。
三、公訴人認被告涉犯上述教唆販賣第三級毒品罪，係以被告
    之供述；證人許祐誠之證述；被告與許祐誠間通訊監察
    譯文；為其主要論據。訊據被告固不否認有找「阿裕」、「
    小P 」之人去賣愷他命予證人許祐誠，然堅決否認有教唆販
    賣之主觀犯意，辯稱：伊只是幫助朋友施用毒品等語。
四、此部分犯行，本院認定被告並非教唆犯，理由引用本判決貳
    、有罪部分：二、(一)(二)(三)所述，教唆犯以被教唆者原無犯罪
    意思，由教唆者之教唆始起意實施犯罪行為，為其本質。既
    未能查獲綽號「阿裕」、「小P 」之人，僅憑證人許祐誠之
    證述，在被告否認犯行的情形下，如何能證明「阿裕」、「
    小P 」販毒的犯意係由被告所惹起？此時，應視被告之角色
    性質，探究與購毒者、販毒者雙方之關係，究屬便利買方施
    用毒品之幫助犯？或幫助正犯拓展販毒市場之幫助犯？或居
    間媒介之牙保犯？因此，公訴意旨認被告之行為構成教唆販
    賣第三級毒品，尚與教唆犯成立之要件有間，自不足採。
五、如同前述，本院僅能以被告及證人許祐誠之證述，及通訊監
    察譯文，加以定位「（第三人）被告林峻義」之角色。被告
    稱：伊和許祐誠是朋友關係，許祐誠都在伊家裡當面請伊幫
    忙找毒品，因為販毒的人沒有留下電話，所以伊都要去pub
    找，且伊剛好要去pub 找朋友，綽號「阿裕」的男子都站在
    pub 外面賣，伊有跟販毒的人說許祐誠需要愷他命、在西勢
    國小等、車子是白色mazda ，幫許祐誠找了兩次，一次找「
    阿裕」、一次找「小P 」去賣，許祐誠有向伊借錢，但不知
    道用途等語（見偵卷第131 頁、本院卷第66頁反面至第70頁
    ）；證人許祐誠於偵查、審理中證稱：伊因為要施用愷他命
    ，有請被告找人賣伊毒品，被告就找他朋友過來，地點在西
    勢國小，第一次時間是晚上12點多、第二次是早上7 、8 點
    ，因為伊有開車，賣伊毒品的人認得伊的車子，是個男生，
    自己來敲車門，伊不認識該男子，差不多賣伊10公克愷他命
    ，而伊購買毒品的錢是跟被告借的，事後也有還被告錢，交
    易的時候被告沒有去，這兩次賣毒品給伊的人是同一個人，
    購買毒品是自己要施用等語（見偵卷1 第131 頁、第139 頁
    至第140 頁、本院卷第48頁反面至第51頁反面、第56頁至第
    58頁）。又證人許祐誠證稱：伊請被告購買毒品是直接去被
    告家裡跟被告說等語（見本院卷第56頁反面），因而渠二人
    間通訊監察譯文無法彰顯該次毒品交易的【前情】，且監聽
    譯文時間點均在毒品交易時間後，復據證人許祐誠證述在卷
    （見本院卷第56頁、第57頁反面），是該監聽譯文充其量僅
    能顯示毒品交易的【後要】。觀之該通訊監察譯文，均係被
    告在向證人許祐誠催討債務，有該譯文附卷可參（見偵卷1
    第27頁），亦與證人許祐誠證稱被告在向伊催討債務相符（
    見偵卷第37頁、本院卷第47頁反面、第48頁、第50頁正反面
    、第52頁）。綜上以觀，證人許祐誠與販毒者並不認識，亦
    未曾和販毒者聯繫，實無從由被告供述、證人證述及監聽譯
    文，即能證明被告與販毒者屬於同一販毒集團或是共同販毒
    ，亦無從認定被告與販毒者之友好程度與信任關係，即可能
    如被告所述，在夜店販賣毒品者，均不會留下聯絡方式。又
    毒品交易，風險甚高，被告實無為了幫忙拓展夜店兜售毒品
    者之藥腳，幫忙該素昧平生者增加收入，挺而走險，幫忙其
    開拓販毒市場。以此觀之，被告較偏向受證人許祐誠之託，
    幫助其施用毒品而尋覓販毒管道。以此綜合審酌判斷，被告
    之行為並非「共同販賣」，亦難證明係「幫助販賣」，而應
    屬「幫助許祐誠施用第三級毒品愷他命」，惟施用第三級毒
    品現行法律未以刑罰相繩，則被告之行為即不成立犯罪。
六、至公訴意旨以：居中牽線可能構成藥事法第83條第1 項牙保
    禁藥等語。惟愷他命（Ketamine）成分應屬藥品管理，同時
    亦列屬管制藥品管理條例第3 條所稱之第三級管制藥品，亦
    係毒品危害防制條例第2 條所規範之第三級毒品，但尚未列
    屬藥事法第22條第1 項第1 款所稱經行政院衛生署明令公告
    禁止製造、調劑、輸入、輸出、販賣或陳列之毒害藥品之禁
    藥，有行政院衛生署98年2 月2 日衛署藥字第0980001757號
    函可參。是以，愷他命既非禁藥，被告之行為即不可能成立
    「牙保禁藥」。固然，藥品之製造或輸入或調劑，應依相關
    法令辦理，始為合法，而國內已查獲多起未依規定製造愷他
    命之案件，可認多數於毒品市場交易流通者應屬「偽藥」愷
    他命，惟依卷證資料，並無積極證據足以佐證販賣予許祐誠
    之愷他命屬於偽藥，依有疑利於被告之法則，僅能認屬毒品
    危害防制條例所規定之第3 級毒品，是被告亦不成立「牙保
    偽藥」。退步言，同前：貳、有罪部分：三之論述，亦無法
    由公訴人所舉證據判斷被告有牙保之犯意，則被告此部分行
    為仍難成立犯罪。
七、綜上所述，公訴人所舉前開證據，尚不足使本院達於通常一
    般之人均不致有所懷疑，而得確信其為真實之程度，致使無
    從形成有罪之確信，則依罪證有疑利於被告之證據法則，尚
    不得僅以前述證據，而無其他積極事證可資佐證下，遽為不
    利於被告之認定。此外，復查無其他積極證據足資認定被告
    有公訴意旨所指教唆販賣第三級毒品之犯行，被告犯行尚屬
    不能證明，此部分自應為被告無罪之諭知。
據上論斷，應依刑事訴訟法第299 條第1 項前段、第301 條第1
項、第300 條，毒品危害防制條例第8 條第3 項、第10條第2 項
、第17條第2 項，藥事法第83條第1 項，刑法第11條前段、第30
條第1 項前段、第2 項、第51條第5 款，判決如主文。
本案經檢察官林怡君到庭執行職務
中    華    民    國   100    年    9     月    28    日
                  刑事第八庭  審判長 法  官  張瑛宗
                                     法  官  洪士傑
                                     法  官  羅郁棣
以上正本證明與原本無異。
如不服本判決應於收受本判決後10日內向本院提出上訴書狀，並
應敘述具體理由。其未敘述上訴理由者，應於上訴期間屆滿後20
日內向本院補提理由書狀（均須按他造當事人之人數附繕本）「
切勿逕送上級法院」。
                                     書記官  廖明瑜
中    華    民    國   100    年    9     月    28    日
附錄所犯法條：
毒品危害防制條例第8條
轉讓第一級毒品者，處 1 年以上 7 年以下有期徒刑，得併科新
臺幣 1 百萬元以下罰金。
轉讓第二級毒品者，處 6 月以上 5 年以下有期徒刑，得併科新
臺幣 70 萬元以下罰金。
轉讓第三級毒品者，處 3 年以下有期徒刑，得併科新臺幣 30
萬元以下罰金。
轉讓第四級毒品者，處 1 年以下有期徒刑，得併科新臺幣 10
萬元以下罰金。
前四項之未遂犯罰之。
轉讓毒品達一定數量者，加重其刑至二分之一，其標準由行政院
定之。
藥事法第83條
明知為偽藥或禁藥，而販賣、供應、調劑、運送、寄藏、牙保、
轉讓或意圖販賣而陳列者，處 7 年以下有期徒刑，得併科新臺
幣 5 百萬元以下罰金。
犯前項之罪，因而致人於死者，處 7 年以上有期徒刑，致重傷
者，處 3 年以上 12 年以下有期徒刑。
因過失犯第 1 項之罪者，處 2 年以下有期徒刑、拘役或科新臺
幣 30 萬元以下罰金。
第 1 項之未遂犯罰之。
中華民國刑法第30條
（幫助犯及其處罰）
幫助他人實行犯罪行為者，為幫助犯。雖他人不知幫助之情者，
亦同。
幫助犯之處罰，得按正犯之刑減輕之。
毒品危害防制條例第10條
施用第一級毒品者，處 6 月以上 5 年以下有期徒刑。
施用第二級毒品者，處 3 年以下有期徒刑。